臺灣彰化地方法院刑事判決　　　　　　　96年度訴字第1967號
公　訴　人　臺灣彰化地方法院檢察署檢察官
被　　　告　甲○○
上列被告因違反毒品危害防制條例案件，經檢察官提起公訴（96
年度毒偵字第4740號、第4804號、第4805號、4806號、第4807號
、第4808號、第4810號），被告於本院準備程序中為認罪之陳述
，經本院合議庭評議後，裁定由受命法官獨任改行簡式審判程序
，本院判決如下：
    主    文
甲○○犯如附表編號一至二所示之罪，各應處如附表編號一至二
所示之刑，各減為如附表編號一至二所示之刑；又犯如附表編號
三至六所示之罪，各應處如附表編號三至六所示之刑，扣案之海
洛因貳包（合計驗餘淨重壹點零捌公克），沒收銷燬之。應執行
有期徒刑參年貳月，扣案之海洛因貳包（合計驗餘淨重壹點零捌
公克），沒收銷燬之。
    犯 罪 事 實
一、甲○○前因施用毒品案件，經依本院 89年度毒聲字第200號
    、第 364號裁定移送觀察、勒戒後，認有繼續施用毒品之傾
    向，經檢察官聲請，由本院以89年度毒聲字第 818號裁定移
    送戒治處所施予強制戒治1年，自 89年3月4日起送臺灣雲林
    戒治所施以強制戒治滿 3月後，其成效經評定合格，無繼續
    戒治必要，復經本院以89年度毒聲字第3210號裁定停止戒治
    ，所餘戒治期間付保護管束，惟其於保護管束期間又因違反
    保護管束應遵守事項情節重大，經本院以 89 年度毒聲字第
    4852號裁定撤銷停止戒治，令入戒治處所施以殘餘期間之強
    制戒治，迄 90年12月5日戒治期滿，並由臺灣彰化地方法院
    檢察署檢察官以91年度戒毒偵字第142號、第143號、第 144
    號為不起訴處分確定；再於前開強制戒治執行完畢之 5年內
    ，又因連續施用第一級毒品海洛因罪，經本院以93年度訴字
    第196號刑事判決判處有期徒刑7月確定，並與另犯之販賣第
    一級毒品罪（本院93年度訴字第375號）所處有期徒刑4年，
    定應執行刑有期徒刑4年5月，入監執行後於 96年2月16日縮
    短刑期假釋出監，應至 97年4月20日始假釋期滿（尚不構成
    累犯）。詎其仍不知悔改，復分別基於施用第一級毒品海洛
    因之犯意，各於附表所示之時、地，以附表所示之方式，施
    用第一級毒品海洛因各 1次。嗣先後於附表所示之時、地，
    為警查獲，並扣得如附表所示之物，始查悉上情。
二、案經臺灣彰化地方法院檢察署檢察官自動檢舉及彰化縣警察
    局鹿港分局報請臺灣彰化地方法院檢察署檢察官偵查起訴。
    理    由
一、按除被告所犯為死刑、無期徒刑、最輕本刑為 3年以上有期
    徒刑之罪或高等法院管轄第 1審案件者外，於刑事訴訟法第
    273條第1項程序進行中，被告先就被訴事實為有罪之陳述時
    ，審判長得告知被告簡式審判程序之旨，並聽取當事人、代
    理人、辯護人及輔佐人之意見後，裁定進行簡式審判程序；
    除簡式審判程序及簡易程序案件外，第 1審應行合議審判，
    刑事訴訟法第 273條之1第1項、第284條之1分別定有明文。
    本件被告甲○○所犯係死刑、無期徒刑、最輕本刑為 3年以
    上有期徒刑或高等法院管轄第 1審案件以外之罪，並於本院
    行準備程序時就被訴事實為有罪之陳述，本院合議庭依前揭
    規定，經評議結果，裁定改由受命法官獨任行簡式審判程序
    ，先予敘明。
二、上揭事實，業據被告甲○○於本院行準備程序與審理時均坦
    承不諱，且其先於96年4月10日、同年月24日、同年7月13日
    及同年 8月28日，經臺灣彰化地方法院檢察署觀護人以被告
    係假釋中受保護管束人，而通知其至該署採尿送驗結果，確
    均呈嗎啡陽性反應；後於 96年4月25日、同年8月2日及同年
    月20日為警查獲時所採取之尿液，經送鑑驗結果，亦確均呈
    嗎啡陽性反應，此有臺灣彰化地方法院檢察署施用毒品受保
    護管束人尿液檢體監管紀錄表、採尿報到編號表、中山醫學
    大學附設醫院檢驗科藥物檢測中心確認檢驗結果報告各 4份
    ；彰化縣警察局鹿港分局委託檢驗尿液代號與真實姓名對照
    表3紙及詮昕科技股份有限公司 96年5月3日、同年8月9日及
    同年月 28日所出具之濫用藥物尿液檢驗報告3紙附卷可稽；
    另扣案之白色粉末 2包，經分別送鑑驗結果亦確係海洛因成
    分（合計驗餘淨重1.08公克），此有法務部調查局96年9月3
    日調科壹字第09623064770號鑑定書及同年月 12日調科壹字
    第 09623066850 號鑑定書2紙在卷足憑，此外，復有現場查
    證照片 3幀可資佐證，應認被告自白於附表所示之時間，分
    別有施用第一級毒品海洛因共 6次等語，核與前揭事證相符
    ，洵堪採信。次按毒品危害防制條例於92年7月9日修正公布
    ，自93年1月9日施行，其中第20條、第23條將施用毒品之刑
    事處遇程序，區分為「初犯」及「5年內再犯」、「5年後再
    犯」。依其立法理由之說明：「初犯」，經觀察、勒戒或強
    制戒治後，應為不起訴處分或不付審理之裁定；經觀察、勒
    戒或強制戒治執行完畢釋放後，「5 年內再犯」者，因其再
    犯率甚高，原實施之觀察、勒戒及強制戒治既已無法收其實
    效，爰依法追訴或裁定交付審理。至於經觀察、勒戒或強制
    戒治執行完畢釋放後，「5 年後再犯」者，前所實施之觀察
    、勒戒或強制戒治已足以遮斷其施用毒品之毒癮，為期自新
    及協助其斷除毒癮，仍適用「初犯」規定，先經觀察、勒戒
    或強制戒治之程序。從而依修正後之規定，僅限於「初犯」
    及「5年後再犯」2種情形，始應先經觀察、勒戒或強制戒治
    程序。倘被告於5年內已再犯，經依法追訴處罰，縱其第3次
    （或第 3次以上）再度施用毒品之時間，在初犯經觀察、勒
    戒或強制戒治執行完畢釋放5年以後，已不合於「5年後再犯
    」之規定，且因已於「5 年內再犯」，顯見其再犯率甚高，
    原實施觀察、勒戒或強制戒治，已無法收其實效，即應依該
    條例第10 條處罰（最高法院95年度第7次刑事庭會議決議）
    。查本件被告曾前因施用毒品案件，經依本院89年度毒聲字
    第200號、第364號裁定移送觀察、勒戒後，認有繼續施用毒
    品之傾向，經檢察官聲請，由本院以 89年度毒聲字第818號
    裁定移送戒治處所施予強制戒治1年，自89年 3月4日起送臺
    灣雲林戒治所施以強制戒治滿 3月後，其成效經評定合格，
    無繼續戒治必要，復經本院以89年度毒聲字第3210號裁定停
    止戒治，所餘戒治期間付保護管束，惟其於保護管束期間又
    因違反保護管束應遵守事項情節重大，經本院以89年度毒聲
    字第4852號裁定撤銷停止戒治，令入戒治處所施以殘餘期間
    之強制戒治，迄 90年12月5日戒治期滿，並由臺灣彰化地方
    法院檢察署檢察官以91年度戒毒偵字第142號、第143號、第
    144號為不起訴處分確定；再於前開強制戒治執行完畢之5年
    內，又因連續施用第一級毒品海洛因罪，經本院以93年度訴
    字第196號刑事判決判處有期徒刑7月確定，並與另犯之販賣
    第一級毒品罪（本院93年度訴字第375號）所處有期徒刑4年
    ，定應執行刑有期徒刑4年5月，入監執行後於 96年2月16日
    縮短刑期假釋出監，應至 97年4月20日始假釋期滿（尚不構
    成累犯）等情，有臺灣高等法院被告前案紀錄表及臺灣彰化
    地方法院檢察署刑案資料查註紀錄表各 1份在卷足憑，而被
    告本件施用第一級毒品之犯行，雖係在前次強制戒治執行完
    畢5年後所犯，惟被告於上開強制戒治執行完畢5年內，曾因
    施用毒品案件經法院宣示判決並確定，已詳述如前，顯見其
    並非於強制戒治執行完畢後 5年內均無任何施用毒品之犯行
    ，則依前揭決議，被告所為本件施用第一級毒品之犯行，均
    已無「初犯」規定之適用，自毋須再重新施予觀察、勒戒或
    強制戒制之處遇程序，而應依毒品危害防制條第 23條第2項
    規定，直接訴追處罰。綜上所述，本件犯罪事證已臻明確，
    被告前開犯行確堪認定，應予依法論科。
三、核被告所為，係均犯毒品危害防制條例第 10條第1項之施用
    第一級毒品罪。被告為施用毒品而持有第一級毒品，其持有
    之低度行為應為施用之高度行為所吸收，均不另論罪。又被
    告分別所犯如附表所示之施用毒品之犯行，犯意各別，應予
    分論併罰。爰審酌被告前有施用毒品之不良素行，歷經觀察
    、勒戒、戒治及有期徒刑之執行程序後，仍未能徹底戒絕毒
    品，顯見其意志不堅，惟念其施用毒品乃自戕一己之身體健
    康，尚未危害他人，且犯後坦承犯行，暨其施用毒品之犯罪
    動機、目的、手段及其智識程度、生活狀況等一切情狀，量
    處如主文所示之刑，以示懲儆。又被告於行為後，中華民國
    96年罪犯減刑條例業經公布，並自96年7月16日起施行，依
    該條例第2條規定，犯罪在96年4 月24日以前者，除本條例
    另有規定外，應予減刑，本件被告所犯如附表編號1至2犯行
    之犯罪時間均在96年4月24日之前，復無其他所定不應減刑
    之情形，爰依該條例第2條第1項第3款、第7條、第11條之規
    定，減其宣告刑如主文所示，並與附表編號3至6所示之罪，
    定其應執行之刑。扣案之海洛因2包（合計驗餘淨重1.08公
    克），係屬第一級毒品，應依毒品危害防制條例第18條第1
    項前段規定，沒收銷燬之。
據上論斷，應依刑事訴訟法第 273條之1第1項、第299條第1項前
段，毒品危害防制條例第10條第1項、第23條第2項、第 18條第1
項前段，刑法第 11條、第51條第5款，中華民國96年罪犯減刑條
例第2條第1項第3款、第7條、第11條，判決如主文。
本案經檢察官謝雨青到庭執行職務。
中　　華　　民　　國　　96　　年　　11　　月　　29　　日
                  刑事第七庭      法  官  羅永安
以上正本證明與原本無異。
如不服本判決，應於判決送達後10日內，向本院提出上訴書狀，
上訴書狀應「敘述具體上訴理由」，並按他造當事人之人數附繕
本。「切勿逕送上級法院」。
中　　華　　民　　國　　96　　年　　11　　月　　29　　日
                                  書記官  魏嘉信
附錄本案論罪科刑法條全文：
毒品危害防制條例第10條
施用第一級毒品者，處 6 月以上 5 年以下有期徒刑。
施用第二級毒品者，處 3 年以下有期徒刑。
附表
┌─┬────┬──────┬──────┬────────┬───┬────┐
│編│犯罪時間│犯罪地點    │施用毒品及其│查獲情形        │所犯法│應處之罪│
│號│（民國）│            │施用方式    │                │條    │刑及減後│
│  │        │            │            │                │      │之刑暨應│
│  │        │            │            │                │      │沒收銷燬│
│  │        │            │            │                │      │之物    │
├─┼────┼──────┼──────┼────────┼───┼────┤
│1 │96年4月9│彰化縣福興鄉│以將第一級毒│96年 4月10日，臺│毒品危│甲○○施│
│  │日下午某│中正路「大興│品海洛因摻水│灣彰化地方法院檢│害防制│用第一級│
│  │時許    │農超市」停車│置放於注射針│察署觀護人以被告│條例第│毒品，處│
│  │        │場路邊空地  │筒中，注射於│係假釋中受保護管│10條第│有期徒刑│
│  │        │            │手臂之方式，│束人，而通知其至│1項   │捌月，減│
│  │        │            │施用第一級毒│該署採尿送驗結果│      │為有期徒│
│  │        │            │品海洛因1次 │呈嗎啡陽性反應而│      │刑肆月。│
│  │        │            │。          │查獲。          │      │        │
├─┼────┤            ├──────┼────────┼───┼────┤
│2 │96年 4月│            │同編號1     │先於96年 4月24日│毒品危│甲○○施│
│  │21日下午│            │            │，臺灣彰化地方法│害防制│用第一級│
│  │某時許  │            │            │院檢察署觀護人以│條例第│毒品，處│
│  │        │            │            │被告係假釋中受保│10條第│有期徒刑│
│  │        │            │            │護管束人，而通知│1項   │捌月，減│
│  │        │            │            │其至該署採尿送驗│      │為有期徒│
│  │        │            │            │；後於同年月25日│      │刑肆月。│
│  │        │            │            │上午10時45分許，│      │        │
│  │        │            │            │為警於彰化縣福興│      │        │
│  │        │            │            │鄉臺76線與彰水路│      │        │
│  │        │            │            │口攔檢盤查，採尿│      │        │
│  │        │            │            │檢驗而查獲。    │      │        │
├─┼────┤            ├──────┼────────┼───┼────┤
│3 │96年 7月│            │同編號1     │96年 7月13日，臺│毒品危│甲○○施│
│  │12日下午│            │            │灣彰化地方法院檢│害防制│用第一級│
│  │某時許  │            │            │察署觀護人以被告│條例第│毒品，處│
│  │        │            │            │係假釋中受保護管│10條第│有期徒刑│
│  │        │            │            │束人，而通知其至│1項   │捌月。  │
│  │        │            │            │該署採尿送驗結果│      │        │
│  │        │            │            │呈嗎啡陽性反應而│      │        │
│  │        │            │            │查獲。          │      │        │
├─┼────┤            ├──────┼────────┼───┼────┤
│4 │96年 7月│            │同編號1     │96年8月2日上午10│毒品危│甲○○施│
│  │31日晚上│            │            │時30分許，為警於│害防制│用第一級│
│  │7、8時許│            │            │彰化縣鹿港鎮東崎│條例第│毒品，處│
│  │        │            │            │里東勢巷路旁攔檢│10條第│有期徒刑│
│  │        │            │            │盤查，當場扣得海│1項   │捌月，扣│
│  │        │            │            │洛因1包，採尿檢 │      │案之海洛│
│  │        │            │            │驗而查獲。      │      │因壹包（│
│  │        │            │            │                │      │驗餘淨重│
│  │        │            │            │                │      │零點貳肆│
│  │        │            │            │                │      │公克），│
│  │        │            │            │                │      │沒收銷燬│
│  │        │            │            │                │      │之。    │
├─┼────┼──────┼──────┼────────┼───┼────┤
│5 │96年 8月│彰化縣鹿港鎮│同編號1     │96年8月20日晚上8│毒品危│甲○○施│
│  │18日下午│文武廟公廁內│            │時40分許，為警於│害防制│用第一級│
│  │6 時50分│            │            │彰化縣鹿港鎮三民│條例第│毒品，處│
│  │許      │            │            │路 89巷3號前攔檢│10條第│有期徒刑│
│  │        │            │            │盤查，當場扣得海│1項   │捌月，扣│
│  │        │            │            │洛因1包，採尿檢 │      │案之海洛│
│  │        │            │            │驗而查獲。      │      │因壹包（│
│  │        │            │            │                │      │驗餘淨重│
│  │        │            │            │                │      │零點捌肆│
│  │        │            │            │                │      │公克），│
│  │        │            │            │                │      │沒收銷燬│
│  │        │            │            │                │      │之。    │
├─┼────┼──────┼──────┼────────┼───┼────┤
│6 │96年 8月│彰化縣福興鄉│同編號1     │96年 8月28日，臺│毒品危│甲○○施│
│  │26日下午│中正路「大興│            │灣彰化地方法院檢│害防制│用第一級│
│  │某時許  │農超市」停車│            │察署觀護人以被告│條例第│毒品，處│
│  │        │場路邊空地  │            │係假釋中受保護管│10條第│有期徒刑│
│  │        │            │            │束人，而通知其至│1項   │捌月。  │
│  │        │            │            │該署採尿送驗結果│      │        │
│  │        │            │            │呈嗎啡陽性反應而│      │        │
│  │        │            │            │查獲。          │      │        │
└─┴────┴──────┴──────┴────────┴───┴────┘
